臺灣臺北地方法院民事小額判決
110年度店小字第1382號
原      告  安和里大溪地庭園社區管理委員會

法定代理人  廖崑勛  
訴訟代理人  陳思邑  
被      告  李俊彥  
訴訟代理人  李東原  
上列當事人間請求給付管理費事件，本院於民國110年11月11日
言詞辯論終結，判決如下：
    主   文
被告應給付原告新臺幣貳萬肆仟零玖拾參元，及自民國一百一十
年十一月十二日起至清償日止，按週年利率百分之五計算之利息
。
訴訟費用新臺幣壹仟元由被告負擔。
本判決得假執行。但被告如以新臺幣貳萬肆仟零玖拾參元為原告
預供擔保後，得免為假執行。
    事實及理由
壹、程序事項
　　按訴狀送達後，原告不得將原訴變更或追加他訴，但擴張或
    減縮應受判決事項之聲明者，不在此限，民事訴訟法第255
    條第1項第3款定有明文。查原告起訴時聲明：被告應給付原
    告新臺幣（下同）18,093元，嗣民國110年9月16日具狀變更
    聲明：被告應給付原告24,093元及自起訴狀繕本送達翌日起
    至清償日止，按年息5％計算之利息（見本院卷第67頁），核
    屬擴張應受判決事項之聲明，應予准許。
貳、實體事項　　　
一、原告主張：被告係門牌號碼新北市○○區○○街000巷00號1樓房
    屋所有權人，每月應繳1,000元管理費，惟積欠108年9月至1
    10年8月管理費共24,000元及存證信函費用93元，催討無效
    ，爰起訴請求，並聲明：如主文所示。
二、被告則以：因為社區道路回歸給新北市政府管理，近兩年來
    無警衛亭，所以沒有相關的社區管理服務，伊應該是一般公
    寓型態，不曉得為什麼要繳管理費等語，並聲明：原告之訴
    駁回。
三、法院之判斷　　
　㈠按區分所有權人或住戶積欠應繳納之公共基金或應分擔或其
    他應負擔之費用已逾二期或達相當金額，經定相當期間催告
    仍不給付者，管理負責人或管理委員會得訴請法院命其給付
    應繳之金額及遲延利息，公寓大廈管理條例第21條定有明文
    。安和里大溪地庭園社區規約107年版第17條約定：「一、
    區分所有權人應遵照區分所有權人會議議決之規定向管理委
    員會繳交下列款項㈠公共基金。㈡管理費。二、管理費之收繳
    ㈠管理費以社區門牌號碼為基準，社區外圍367號至389號之
    住戶及381號1樓，每一個門牌收費70元/月，社區內379巷及
    365巷之住戶及381號2樓至5樓，每一個門牌收費1000元/月
    ，空屋未有優待。…。四、公共基金或管理費積欠之處理㈠區
    分所有權人或住戶在繳費期限後，仍積欠應繳納費用（含管
    理費、公共基金、清潔費或其他應負擔之費用），已餘三期
    （即三個收費期別），經一定期間催告仍不為給付者，管理
    委員會得訴請法院命其給付應繳之金額及督促程序費（含催
    告相關費用）。」（本院卷第21至22頁）。查原告前揭主張
    ，提出公寓大廈管理組織報備證明、新北市新店區公所函、
    安和里大溪地庭園社區規約107年版、郵局存證信函、大溪
    地庭園社區管理費提醒繳納通知單、管理費繳費明細表、國
    內各類掛號郵件執據、掛號郵件收件回執在卷可按（見本院
    卷第11至39、71至111、129至137頁），復被告到庭不爭執
    ，堪信為真。原告社區現已成立管理委員會，且社區規約明
    定管理費之計算及繳納方式，此由全體區分所有權人會議通
    過，被告自負有遵守前揭社區規約而繳納管理費之義務，原
    告請求被告給付管理費及存證信函費用共24,093元，核屬有
    據。
　㈡被告以前詞置辯；惟按所謂同時履行之抗辯，乃係基於雙務
    契約而發生，倘雙方之債務，非本於同一之雙務契約而發生
    ，縱令雙方債務在事實上有密切之關係，或雙方之債務雖因
    同一之雙務契約而發生，然其一方之給付，與他方之給付，
    並非立於互為對待給付之關係者，均不能發生同時履行之抗
    辯（最高法院59年臺上字第850號判決意旨參照）。查區分
    所有權人或住戶繳納管理費之義務，係因法律之規定、住戶
    規約或區分所有權人會議決議而生，區分所有權人或住戶繳
    納管理費之義務並非基於與管理委員會間之雙務契約而生，
    故被告所負給付管理費之義務與原告之管理維護義務，顯非
    基於同一雙務契約而生，區分所有權人或住戶所繳交之管理
    費，其所有權屬於全體區分所有權人所共有，並由管理委員
    會保管及統籌運用，管理費之給付與管理委員會執行區分所
    有權人會議決議事項及公寓大廈管理維護工作之間（如公寓
    大廈管理條例第36條規定），並不存在對價關係，縱被告認
    為原告於管理上有缺失或不當行為等問題，亦應由其個人另
    循法律途徑而為救濟，尚不得執為其拒絕給付管理費之法律
    理由。又社區之區分所有權人或住戶，縱有因各人區分所有
    建物所在樓層或位置致對部分公共設施之實際使用頻率較低
    ，或基於個人事由致所有建物閒置而未能充分利用社區資源
    ，均屬區分所有權人於取得區分所有建物時可得預見，或取
    決於其個人之意思決定所肇致，難期區分所有權人會議得依
    各個區分所有權人對於各項公共設施之使用頻率或程度，分
    別減低各區分所有權人應繳納管理費之金額或免繳管理費。
    被告此部分抗辯，仍不影響其應依公寓大廈管理條例及上述
    社區規約相關規定繳納管理費之義務。
  ㈢按給付有確定期限者，債務人自期限屆滿時起，負遲延責任
    。遲延之債務，以支付金錢為標的者，債權人得請求依法定
    利率計算之遲延利息。但約定利率較高者，仍從其約定利率
    ，民法第229條第1項、第233條第1項分別定有明文。查原告
    對被告之管理費給付請求權屬定期給付而有確定期限之金錢
    債權，均已屆期，原告雖得請求自民事追加訴之聲明狀繕本
    送達翌日起算利息，惟原告提出中華郵政掛號郵件收件回執
    為社區收發章（見本院卷第129頁），送達顯不合法，本院
    認以被告到場辯論之翌日即110年11月12日（見本院卷第121
    頁）起算較為妥適。
四、綜上所述，原告請求被告給付24,093元及自110年11月12日
    起至清償日止，按週年利率5％計算之利息，為有理由，應予
    准許。　　
五、本件事證已臻明確，兩造其餘攻擊防禦方法，於本判決結果
    不生影響，爰不一一論述，併此敘明。　　
六、本件係小額程序為被告敗訴之判決，依民事訴訟法第436條
    之20規定，應依職權宣告假執行，並依同法第392條第2項之
    規定，依職權宣告被告預供擔保，得免為假執行。
七、訴訟費用負擔之依據：民事訴訟法第78條。本件訴訟費用額
    ，依後附計算書確定如主文所示金額。　　
中　　華　　民　　國　　110 　年　　12　　月　　9 　　日
                  臺灣臺北地方法院新店簡易庭
                              法  官　鄧德倩
計   算   書：
項        目             金   額（新臺幣）      備    註
第一審裁判費             1,000元
合        計             1,000元
以上正本係照原本作成。
如不服本判決，應以違背法令為理由，於判決送達後20日內向本
庭提出上訴狀（須按他造當事人之人數附繕本）；如委任律師提
起上訴者，應一併繳納上訴審裁判費。
中　　華　　民　　國　　110 　年　　12　　月　　9 　　日
                              書記官  張嘉崴